臺灣桃園地方法院民事裁定
111年度監宣字第792號
聲  請  人  張秋蓮  
相  對  人  張賴平妹


關  係  人  張寶蓮  
上列聲請人對於相對人聲請監護宣告事件，本院裁定如下：
    主    文
宣告張賴平妹（女，民國00年0月0日生，身分證統一編號：Z000
000000號）為受監護宣告之人。
選定張秋蓮（女，民國00年0月0日生、身分證統一編號：Z00000
0000號）為受監護宣告之人張賴平妹之監護人。
指定張寶蓮（女，民國00年0月00日生，身分證統一編號：Z0000
00000號）為會同開具財產清冊之人。
聲請程序費用由受監護宣告之人張賴平妹負擔。
    理    由
一、按「對於因精神障礙或其他心智缺陷，致不能為意思表示或
    受意思表示，或不能辨識其意思表示之效果者，法院得因本
    人、配偶、四親等內之親屬、最近一年有同居事實之其他親
    屬、檢察官、主管機關或社會福利機構之聲請，為監護之宣
    告」、「受監護宣告之人應置監護人」、「法院為監護之宣
    告時，應依職權就配偶、四親等內之親屬、最近一年有同居
    事實之其他親屬、主管機關、社會福利機構或其他適當之人
    選定一人或數人為監護人，並同時指定會同開具財產清冊之
    人。法院為前項選定及指定前，得命主管機關或社會福利機
    構進行訪視，提出調查報告及建議。監護之聲請人或利害關
    係人亦得提出相關資料或證據，供法院斟酌」、「法院選定
    監護人時，應依受監護宣告之人之最佳利益，優先考量受監
    護宣告之人之意見，審酌一切情狀，並注意下列事項：一、
    受監護宣告之人之身心狀態與生活及財產狀況。二、受監護
    宣告之人與其配偶、子女或其他共同生活之人間之情感狀況
    。三、監護人之職業、經歷、意見及其與受監護宣告之人之
    利害關係。四、法人為監護人時，其事業之種類與內容，法
    人及其代表人與受監護宣告之人之利害關係」，民法第14條
    第1項、第1110條、第1111條、第1111條之1分別有明定。
二、聲請意旨略以：聲請人及關係人為相對人之子女。相對人於
    民國111年8月23日昏倒後，迄今仍昏迷不醒，致不能為意思
    表示及受意思表示，為此，爰依民法第14條第1項、第1110
    條、第1111條規定，聲請准予對相對人為監護宣告，並指定
    聲請人為相對人之監護人，暨指定關係人為會同開具財產清
    冊之人等語。
三、經查，聲請人主張之上揭事實，業據提出親屬系統表、戶籍
    謄本、衛生福利部桃園醫院診斷證明書等件為證，並經本院
    職權調取相關戶籍資料附卷為憑。又經本院前往長庚醫療財
    團法人林口長庚紀念醫院（下稱長庚醫院）勘驗相對人之精
    神狀況，於鑑定人沈信衡醫師面前點呼並詢問相對人年籍資
    料、在場之關係人為何人，並請相對人舉起右手，相對人只
    是直視前方，對問題毫無回應；聲請人在場表示為變更相對
    人郵局帳號以領錢作為相對人之生活費，故為本件聲請（見
    本院卷第43頁及其背面）。而鑑定人所屬鑑定機關長庚醫院
    提出鑑定報告記載略以：「生活狀況及現在身心狀態（含檢
    查結果）：身體與精神狀態：意識：清醒、不警醒。定向感
    ：無法評估。外觀：久病貌，坐於輪椅，有鼻胃管。態度：
    被動待於鑑定現場。情緒：平板淡漠。行為：無異常行為。
    言語：無言語溝通，僅偶有無關或不明意義之語句。思考：
    貧乏。覺知：無明顯覺知異常。檢驗或檢查結果：無。日常
    生活狀況：㈠日常生活自理情形：目前日常生活完全需他人
    協助，無法站立、行走，全由鼻胃管灌食，需包尿布（髒汙
    無反應），洗澡需完全協。㈡經濟活動能力：民國111年8月
    中風後無經濟活動能力。㈢社會性活動力：民國111年8月中
    風後無社交活動能力。㈣交通事務能力：民國111年8月中風
    後無交通事務能力。㈤健康照護能力：被動配合家屬之安排
    。㈥其他：無。鑑定結果：精神障礙或其他心智缺陷之有無
    ：有精神障礙或其他心智缺陷：腦中風所致之認知功能障礙
    。障礙程度－為意思表示或辨識其意思表示效果之能力：完
    全不能。預後及回復之可能性：目前評估個案回復之可能性
    低。結論：個案之精神科臨床診斷為『腦中風所致之認知功
    能障礙』。目前認知功能有明顯障礙，致不能為意思表示或
    受意思表示，或不能辨識其意思表示之效果。推測其回復之
    可能性低」等語，有長庚醫院於111年12月1日以長庚院林字
    第1110951081號函所附之精神鑑定報告書在卷可稽（見本院
    卷第47頁背面）。審酌相對人因腦中風，已致不能為意思表
    示或受意思表示或不能辨識其意思表示之效果，聲請人向本
    院聲請對相對人為監護宣告，核無不合，應予准許。
四、次查，就本件適宜由何人擔任監護人及會同開具財產清冊之
    冊之人部分：
    ㈠經本院囑請桃園市社會工作師公會對兩造及關係人進行訪
      視，該公會於111年11月18日以桃林字第111796號函檢附
      監護（輔助）宣告調查訪視報告記載略以：「
    1.需求評估：⑴相對人為腦中風患者。訪視當日，對訪員之
      所有提問，僅有一聲『嗯』，而無其他口語、點頭、搖頭及
      其他肢體回應，亦無法依訪員指令進行動作，實有他人協
      助處理重要事務之需。⑵聲請人表示，為變更相對人郵局
      帳戶密碼及定期存款解約，以提領相對人存款支付相對人
      安置照顧費用，而提出本案之聲請。
    2.建議：本案之聲請人張秋蓮女士為相對人長女，關係人張
      寶蓮女士為相對人次女。相對人現於平鎮佳醫護理之家接
      受機構式照顧。相對人生病後之醫療決定、住院期間照顧
      、安置照顧契約簽署、證件保管及財產管理事務，均由聲
      請人與關係人共同處理。相對人現每月4萬多元安置照顧
      費用及住院期間醫療費，均由關係人墊付，俟本案辦理完
      成，再提領相對人存款支付相關費用及歸還關係人。經訪
      視，聲請人張秋蓮女士具擔任本案監護（輔助）人意願，
      關係人張寶蓮女士具擔任本案會同開具財產清冊之人意願
      。相對人長子、相對人次子、相對人三女及相對人四女均
      以口頭向聲請人表示知曉且同意此案，並推派聲請人張秋
      蓮女士擔任本案監護（輔助）人人選及關係人張寶蓮女士
      擔任本案會同開具財產清冊之人人選。綜合評估，相對人
      張賴平妹女士受照顧現況未見不適當之處，聲請人張秋蓮
      女士及關係人張寶蓮女士之陳述未見明顯不適任之消極原
      因。惟仍請鈞院以相對人張賴平妹女士最佳利益為考量，
      並參酌相關事證後予以綜合裁量之」等語，有該調查訪視
      報告附卷供參（見本院卷第40頁）。
    ㈡聲請人、關係人均出具同意書及於本院訊問時，表示同意
      分別由聲請人及關係人擔任相對人之監護人及會同開具財
      產清冊之人（見本院卷第11、44頁）。相對人其餘子女經
      本院函詢其意見，除張美玉具狀表示無意見外，其餘子女
      迄無任何表示（見本院卷第25至30頁）。
    ㈢綜合上情，審酌聲請人為相對人之長女，與關係人共同處
      理相對人事務，又無不適或不宜擔任監護人之積極、消極
      原因，復具擔任監護人之意願，應可提供相對人良好之生
      活照顧與保護，並能擔負相對人之監護人職務，如由聲請
      人擔任相對人之監護人，應能符合相對人之最佳利益，且
      相對人其餘家屬無反對意見，爰依上揭法條規定，選定聲
      請人擔任相對人之監護人。另就指定會同開具財產清冊之
      人部分，本院參酌關係人為相對人之次女，誼屬至親，對
      相對人有相當程度之瞭解及關心，也有意願擔任會同開具
      財產之人，復無不適任之原因，由其會同開具財產清冊，
      衡情當可善盡監督相對人財產狀況之責，並得保障相對人
      之財產受到妥適處理，且相對人其餘家屬對此亦未表反對
      ，是由關係人擔任會同開具財產清冊之人應屬適當，爰依
      前揭規定，指定關係人為本件會同開具財產清冊之人。
五、又經本院選定之監護人，應依民法第1112條規定，負責護養
    療治相對人之身體及妥善為財產管理之職務；且依民法第11
    13條準用同法第1099條、第1099條之1規定，監護開始時，
    監護人對於受監護人之財產，應會同關係人於2個月內開具
    財產清冊，並陳報法院；於財產清冊開具完成並陳報法院前
    ，監護人對於受監護人之財產，僅得為管理上必要之行為，
    附此敘明。
六、依家事事件法第168條第1項、第164條第2項，裁定如主文。
中　　華　　民　　國　　111 　年　　12　　月　　13　　日
                    家事法庭    法　官　羅詩蘋
上列正本證明與原本無異。
如對本裁定抗告須於裁定送達後10日內向本院提出抗告狀，並繳
納抗告裁判費新臺幣1,000元。
中　　華　　民　　國　　111 　年　　12　　月　  13  　日
                                書記官　古罄瑄